【裁判字號】    97,交抗,1148
【裁判日期】    970919
【裁判案由】    違反道路交通管理處罰條例
【裁判全文】
臺灣高等法院交通事件裁定            97年度交抗字第1148號
抗  告  人
即受處分人  甲  ○
上列抗告人即受處分人因違反道路交通管理處罰條例案件，不服
臺灣桃園地方法院中華民國九十七年七月三十日所為裁定（九十
七年度交聲字第八四九號），提起抗告，本院裁定如下：
    主  文
抗告駁回。
    理  由
一、原裁定意旨略以：異議人即受處分人甲○於民國九十七年一
    月三十日上午十一時許，駕駛車號５Ｊ－３２９８號自用小
    客貨車，行經花蓮市○○路與北濱街口，因「闖紅燈（中山
    往西直行）」之違規，為花蓮縣警察局花蓮分局軒轅派出所
    員警以花警交字第Ｐ00000000號通知單當場舉發，
    並於通知單移送聯載明「無正當理由拒簽收、已當場告知其
    權利、違反法條、應到案日期、地點」，由交通部公路總局
    新竹區○○○○道路交通管理處罰條例第五十三條第一項之
    規定，於同年四月三日以壢監裁字第裁５３－Ｐ00000
    000號違反道路交通管理事件裁決書裁處罰鍰新臺幣三千
    六百元，並記違規點數三點之處分。受處分人不服聲明異議
    ，經原審調查後仍認受處分人有闖紅燈之違規行為，而駁回
    其異議之聲明。
二、抗告意旨略謂：受處分人正要左轉中山路時，已經看到警車
    並阻擋警車倒車，唯金警員卻稱無此事，其說法與事實不符
    。又受處分人應係穿越十字路口時闖黃燈，隨行警員亦稱過
    十字路口白線時正好轉成紅燈，本案未有錄影、照相採證，
    不可單憑警員之證詞而遽為裁罰，請求撤銷原裁定云云。
三、按汽車駕駛人，行經有燈光號誌管制之交岔路口闖紅燈者，
    處新臺幣一千八百元以上五千四百元以下罰鍰；汽車駕駛人
    駕駛汽車違反道路交通管理處罰條例第五十三條規定者，並
    記違規點數三點，道路交通管理處罰條例第五十三條第一項
    、第六十三條第一項第三款，分別定有明文。次按處理違反
    道路交通管理事件，有關文書送達之程序，準用行政程序法
    送達之規定，此亦為違反道路交通管理事件統一裁罰標準及
    處理細則第五條所定。而行政程序法中對於文書送達，依該
    法第七十二條第一項規定，於應受送達人之住居所、事務所
    或營業所為之；但在行政機關辦公處所或他處會晤應受送達
    人時，得於會晤處所為之。又對於違反道路交通管理處罰條
    例之行為，當場舉發者，應填記駕駛人或行為人姓名、性別
    、出生年月日、地址、身分證統一號碼及車主姓名、地址、
    車牌號碼、車輛種類。被查獲之駕駛人或行為人為受處分人
    時，應將該通知單填記後交付該行為人簽名或蓋章收受之；
    拒絕簽章者，並記明其事由，視為已收受，違反道路交通管
    理事件統一裁罰標準及處理細則第十一條第一項第一款亦有
    明定。
四、本院查：
  (一)受處分人甲○於民國九十七年一月三十日十一時許，駕駛車
    號５Ｊ－３２９８自用小客貨車，行經花蓮市○○路與北濱
    街口，因有「駕車行經有燈光號誌管制之交岔路口闖紅燈」
    之違規，為警攔停舉發，嗣經原處分機關依道路交通管理處
    罰條例第五十三條第一項之規定、裁處受處分人罰鍰新臺幣
    三千六百元，並記違規點數三點等情，有花蓮縣警察局花警
    交字第Ｐ00000000號舉發通知單、交通部公路總局
    新竹區監理所壢監裁字第裁５３－Ｐ00000000號裁
    決書、花蓮縣警察局花蓮分局九十七年三月十三日花市警交
    字第０九七０００三九一四號函及交通部公路總局新竹區監
    理所中壢監理站竹監壢字第０九七三００二二二０號函各一
    件在卷可稽（見原審卷第八、九、十頁），自屬實在。
  (二)受處分人雖當場拒絕簽收舉發通知書，但此與受處分人有無
    違規之行為無涉，況本件受處分人拒絕在舉發違規通知單上
    「收受通知聯者簽章」處簽章，經員警記明其事由，依前揭
    規定即視為已收受。而此項「擬制收受」之法律效果，包括
    收受後應依指定時、地自動到案，及不自動到案者應接受裁
    罰等效果，是受處分人對其受舉發涉有上開違規行為應知之
    甚詳。
  (三)受處分人雖執前詞置辯，但證人即舉發本件違規之警員金福
    隆於原審調查時已到庭具結證稱：「（請說明當時的舉發情
    形？）當時異議人駕駛車號５Ｊ－３２９８號自用客貨車，
    先由花蓮市○○路由南往北行駛到海濱路、中山路口左轉進
    入中山路，然後沿著中山路行駛到中山路與北濱路口時闖越
    紅燈，當時我剛好跟在異議人的車後，後來異議人駕駛前開
    車輛經過中山、重慶路口又闖越一次紅燈，我才在通過重慶
    路後的中山、福建街口，將異議人攔下開單告發。」、「…
    …我當時所駕駛警車行駛在海濱街及中山路等待左轉時，就
    剛好停在異議人所駕駛車輛後方，然後跟著異議人的車輛左
    轉中山路，一路行駛通過北濱街、重慶街，然後在中山路及
    福建街街口將異議人攔下。」等語綦詳（見原審卷第十八、
    十九頁），經核與證人金福隆當庭所繪製之現場街道圖相符
    （見原審卷第二十四頁），並有舉發違反道路交通管理事件
    通知單一紙在卷可憑。
  (四)而交通警員製單舉發違反道路交通處罰條例所列之違規事實
    ，本質上係公務員依法執行職務之行為，如有枉法構陷或為
    不實記載之行為，則需負擔嚴厲刑事責任，國家並以此擔保
    公務員能忠實執行職務，故其所為當可被推定為真正；反之
    ，若謂公務員一切行政行為均需預留證據以證其實，則國家
    行政勢必窒礙難行，效率不彰，當非適論，此本為其行政之
    特徵。況於未裝設自動感應攝影器材之路段，就闖紅燈等一
    瞬間突發之交通違規行為，因無法期待執勤員警於發現後能
    及時攝影取證，事實上僅能仰賴舉發員警目視為之，別無其
    他舉證可能，如無其他證據顯示舉發員警有誤認或故意構陷
    之情事時，尚難以舉發員警無法提出其他證據佐證，即認其
    所述不可採信，否則未裝設自動感應攝影儀器之路段，即陷
    入駕駛人得任意闖紅燈違規之狀態，自非妥適，此觀道路交
    通管理處罰條例第七條之二第一項第一款即規定就闖紅燈之
    違規行為得以逕行舉發，可資參照。故警察取締交通違規事
    件，其以科學儀器照相採證者，固然足以據為交通違規事實
    之證明，惟就囿於當場舉發而未以科學儀器照相採證，甚或
    礙於手動照相而未能即時拍攝違規情節，立法者亦未明文限
    制或排除「舉發警員目睹、耳聞」之證據能力，或其證述內
    容對於違規事實之證明力，此觀立法者再再以明文立法方式
    容認執行交通稽查之員警「當場舉發」，暨「當場舉發」俱
    乏相類於「逕行舉發」之採證限制（例如，必須以「科學儀
    器照相採證」等）自明（道路交通管理處罰條例第七條、第
    七條之二規定參照）。據此，取締員警就交通違規事實之親
    身經歷見聞，當亦足可恃為此類交通事件違規事實之證據，
    而要非所有交通違規事件倘未經科學儀器照相採證，即一概
    不能恃以認定！更何況，細稽證人金福隆在原審到庭具結後
    所證上開情節，亦無矛盾、齟齬或違背經驗、論理法則之處
    ，其所證內容當足供法院憑以判斷、認定違規事實之存在！
    且證人金福隆明確證述所駕駛之警車係尾隨於異議人所駕駛
    之車輛後左轉中山路，自可能辨識異議人所行駛之路口號誌
    。復以一般執行警員就交通違規取締受有專門訓練，對於用
    路權人之動態路線更當有所注意，應能明確掌握，其誤判之
    可能性極低。此外，亦無任何證據證明其有捏造事實違法取
    締之不法情事，而受處分人亦未就執勤員警之舉發有何錯誤
    提出具體證據以供調查，本院認員警本於維護交通秩序、安
    全職責所為之取締，當屬合法、正確之舉發。
  (五)受處分人雖又辯稱：至多係闖黃燈云云。惟當時燈號為紅燈
    ，業據證人金福隆證述在卷，對照證人金福隆當庭所繪之現
    場示意圖，證人所在位置係與受處分人在同一方向車道，燈
    號仍為視力所及，其所在位置係與受處分人同一方向車道，
    當可明確判斷受處分人並未依燈號在上開路口停止線前暫停
    ，難認於本件舉發有誤認燈號之情事，是受處分人上開所辯
    各節均不足採為對其有利之認定。
五、綜上所述，本件受處分人確有於上開時地闖紅燈之違規行為
    ，原處分機關依道路交通管理處罰條例第五十三條第一項、
    第六十三條第一項第三款規定及違反道路交通管理事件統一
    裁罰基準表，對受處分人處罰鍰新臺幣三千六百元，並記違
    規點數三點，核無違誤，原審法院亦同此認定，裁定駁回受
    處分人之異議聲明，認事用法並無違誤。受處分人猶執陳詞
    提起本件抗告，依諸前揭各節說明並無可採，其抗告既無理
    由，自應駁回之。
據上論斷，依道路交通案件處理辦法第二十六條、道路交通管理
處罰條例第八十九條、刑事訴訟法第四百十二條，裁定如主文。
中    華    民    國    97    年    9     月    19    日
                  刑事第四庭  審判長法  官  陳筱珮
                                    法  官  陳玉雲
                                    法  官  鄭水銓
以上正本證明與原本無異。
本裁定不得再抗告。
                                    書記官  劉貞達
中    華    民    國    97    年    9     月    19    日


司法院資訊處製作；財團法人民間司法改革基金會備份。
